臺灣新竹地方法院行政訴訟判決
110年度交字第173號
原      告  吳慎修  

被      告  交通部公路總局新竹區監理所

代  表  人  吳季娟  
當事人間違反道路交通管理處罰條例事件，原告不服被告中華民
國110年7月12日竹監苗字第54-ZXVA40951號裁決，提起行政訴訟
，本院判決如下：
    主  文
原告之訴駁回。
訴訟費用新臺幣參佰元由原告負擔。
    理  由
一、事實概要：
    原告於民國(下同)110年6月20日16時39分許，駕駛車號000-
    00號營業貨櫃曳引車牽引車號00-00號自用半拖車(下稱系爭
    車輛)，行經國道三號高速公路北向122.7公里處(後龍北磅
    站)時，經內政部警政署國道公路警察局第二公路警察大隊
    （下稱舉發機關）後龍分隊員警認原告有「汽車裝載貨物行
    經設有地磅處所5公里內路段未依標誌指示過磅(載運氦氣)
    」之違規行為，而依道路交通管理處罰條例(下稱道交條例)
    第29條之2第4項之規定，掣開掌電字第ZXVA40951號舉發違
    反道路交通管理事件通知單當場舉發。嗣原告不服、提出陳
    述，經舉發機關函覆違規屬實，被告依道交條例第29條之2
    第4項、第63條第1項之規定，於110年7月12日以竹監苗字第
    54-ZXVA40951號裁決書(下稱原處分)，裁處原告罰鍰新臺幣
    (下同)90,000元，並記違規點數2點，原告不服，提起本件
    行政訴訟。
二、兩造聲明：
(一)原告：1.原處分撤銷。2.訴訟費用由被告負擔。
(二)被告：1.原告之訴駁回。2.訴訟費用由原告負擔。
三、兩造陳述：
(一)原告部分：
    伊確於上揭時地駕駛系爭車輛行駛於上開路段，因斯時係由
    客戶端卸貨後回程的路上，車輛上已無裝載任何貨物，眾所
    皆知既為空車即無庸過磅，所以伊才會未過磅而直行駛離，
    縱然不滿舉發員警硬要開單的不合理行為，然整個攔查舉發
    的過程，伊均非常配合及友善。系爭車輛為氦氣氣槽車，尾
    車是單一40呎一體成型的櫃體，尾車核定載重為40公噸，總
    聯結重量則為43公噸。然伊尾車實際淨重為35噸多，車頭淨
    重則為6噸多，當時過磅總重量測重結果為41.77公噸，差不
    多即是系爭車輛空車時車頭加尾車的總重量，證明斯時系爭
    車輛確無裝載貨物，且由尾車壓力錶亦足以證明系爭車輛上
    所裝載的氣槽（即氦氣長形高壓鋼瓶）內確已無存放氣體。
    氦氣本身並無重量，舉發員警不明所以，在根本無法證明系
    爭車輛確實載有貨物的情況下，僅由系爭車輛之外觀判斷而
    硬要開單，顯於法不合等語。
(二)被告部分：
    本件前經內政部警政署國道公路警察局第二公路警察大隊於
    110年7月1日以國道警二交字第1102704143號函復略以：執
    勤警員於國道3號北向122.7公里處(後龍地磅站)，發現旨揭
    車裝載貨物(氦氣長形高壓鋼瓶)未依規定進入地磅站區過磅
    ，直接由主線車道通過，經尾隨至安全處，當場示警停車受
    檢，並請其返回地磅站過磅，告知違規事實始依法舉發。查
    該路段於國道3號北向124.9公里、124.2公里、123.5公里處
    ，設有「前二公里載重大貨車過磅」、「前一公里載重大貨
    車過磅」、「閃光燈亮時載重大貨車過磅」告示牌，該車未
    依標誌、標線、號誌指示過磅，違規事實明確。復以交通部
    臺灣區國道高速公路局106年5月5日管字第1060014931號函
    示略以，目前法規並未規定裝載整體貨櫃車輛不須過磅，故
    行經高速公路地磅站時，仍請依規定過磅。該車經執勤警員
    引導，返回後龍北向地磅過磅總重41.77噸、核重40噸、超
    載1.77噸(21-TN半拖車載重40噸)，未超過10%符合勸導範圍
    ，未依標誌、標線、號誌指示過磅，違規事實明確，依法舉
    發並無違誤。本件既經舉發單位查證違規屬實，被告依相關
    法規裁處應屬適法，本件原告之訴為無理由，請依法駁回原
    告之訴。
四、本院判斷：
(一)按「汽車裝載貨物行經設有地磅處所五公里內路段，未依標
    誌、標線、號誌指示或不服從交通勤務警察或依法令執行交
    通稽查任務人員之指揮過磅者，處汽車駕駛人90,000元罰鍰
    ，並得強制其過磅。」、「汽車駕駛人有下列各款所列條款
    之一者，除依原條款處罰鍰外，並予記點：二、有…第29條
    之2第1項、第2項、第4項、…情形之一者，各記違規點數2點
    。」，道交條例第29條之2第4項前段、第63條第1項第2款分
    別定有明文。
(二)經查，原告駕駛系爭車輛行經國道三號高速公路北向122.7
    公里處即後龍地磅站前明顯設有「前二公里載重大貨車過磅
    」、「前一公里載重大貨車過磅」、「閃光燈亮時載重大貨
    車過磅」之告示牌，且該標誌及閃光號誌亮啟時清晰可辨，
    惟原告未進入上開地磅站過磅即逕為直行離去，嗣經舉發員
    警尾隨攔停，並請其返回地磅站過磅總重41.77公噸等情，
    有上開舉發通知單、原處分暨送達證書、駕駛人基本資料、
    汽車及拖車車籍資料查詢報表、重新審查記錄表、原告陳述
    單、內政部警政署國道公路警察局第二公路警察大隊於110
    年7月1日以國道警二交字第1102704143號函及所附國道高速
    公路超載資料表、經濟部標準檢驗局度量衡檢定合格證書、
    採證相片在卷可稽，且為原告所不爭執，堪認為真。
(三)次查，雖原告主張系爭車輛尾車(即半拖車)係一體成型的櫃
    體，車頭重量6公噸多、尾車35公噸多，斯時過磅測重為41.
    77公噸，確無超載，復以尾車壓力錶顯示為零，足證尾車氣
    槽(即氦氣長形高壓鋼瓶)內確無氣體，系爭車輛既未裝載貨
    物，當即不負過磅義務云云。然由本件採證相片可知(見本
    院卷第113頁)，斯時系爭車輛後方之半拖車上滿載氦氣長形
    高壓鋼瓶，相較原告於起訴時所提出之系爭車輛相片可知(
    見本院卷第31頁)，半拖車上高壓氣體鋼瓶本可任意增減、
    自由移動，足見高壓氣體鋼瓶並非系爭車輛車體的一部份，
    復由系爭車輛之汽車及拖車車籍查詢資料可知(見本院卷第8
    5-87頁)，系爭車輛尾車(即半拖車)之車身式樣為「貨櫃架
    」，並未將上開高壓氣體鋼瓶登載為系爭車輛之一部，顯足
    證明上開高壓氣體鋼瓶並非系爭車輛之設施或設備，自屬為
    原告所載送之「貨物」無訛，原告為合法考領職業聯結車駕
    駛執照之人，有駕駛人基本資料在卷可考(見本院卷第89頁)
    ，對於上揭規範及系爭車輛車體構造自不能諉為不知，卻錯
    將所裝載之高壓氣體鋼瓶與系爭車輛視作一個整體，實有誤
    會。綜上，高壓氣體鋼瓶既然為系爭車輛裝載之貨物，縱斯
    時上開鋼瓶內已無氣體一節為真，原告亦負有過磅之義務，
    原告未依指示過磅，自屬違反道交條例第29條之2第4項前段
    之違規行為至明。另由上開車籍查詢資料可知，系爭車輛車
    頭部份(即營業貨櫃曳引車）重7.98公噸、總聯結重量43公
    噸，尾車部份（即半拖車）重4.6公噸、總聯結重量40公噸
    ，系爭車輛於本件過磅總重為41.77公噸(見本院卷第111頁)
    ，顯已逾車體(即車頭加尾車)淨重12.58公噸，足見系爭車
    輛斯時確有承載貨物且業已逾總聯結承載上限40公噸至明。
    是原告主張斯時系爭車輛並無裝載貨物、亦未超載等情，礙
    難足採。
(四)末按，道交條例第29條之2第4項之立法理由，在於避免車輛
    因有超重卻規避過磅而訂立，此乃基於超重載運物品或貨物
    之車輛，對於行車將造成其他用路人一定之危險性，同時將
    就行經之道路、橋樑造成相當之耗損，如不予以過磅檢查，
    則發生事故之比例將會因此提升。按此立法目的以觀，只要
    是貨物延伸之相關物品，無法直接判斷是否超重者，理應遵
    守該條項之過磅義務，並非指卸貨後，而僅裝載高壓氣體鋼
    瓶之車輛，即可直接認定成無過磅的義務。況且，相較於高
    壓氣體鋼瓶本身的重量，壓縮後氣體重量極其有限，且執行
    取締之員警亦甚難即時以肉眼看出該車是否已經超重之情形
    ，是就載有高壓氣體鋼瓶之車輛，縱已無任何氣體儲存於內
    ，自仍不能免除車輛之過磅義務至明。
(五)綜上所述，原告駕駛系爭車輛，有於上揭時、地，未依規定
    過磅之違規行為，堪以認定。被告依道交條例第29條之2第4
    項前段、第63條第1項(漏列第2款)規定，裁處原告罰鍰90,0
    00元，並記違規點數2點，核無違誤。原告猶執前詞指摘原
    處分不當，訴請撤銷原處分，為無理由，應予駁回。
五、本件判決基礎已臻明確，兩造其餘之攻擊防禦方法及訴訟資
    料經本院斟酌後，核與判決結果不生影響，故無一一論述之
    必要，又本件訴訟得不經言詞辯論為之，併予敘明。
六、本件第一審裁判費為300元，應由原告負擔，爰確定第一審
    訴訟費用額如主文第2項所示。
七、據上論結，本件原告之訴為無理由，依行政訴訟法第98條第
    1項前段、第237條之7、第237條之8第1項，判決如主文。
中　　華　　民　　國　　110 　年　　10　　月　　4 　　日
                  行政訴訟庭  法　官  張百見
以上正本係照原本作成。
如對本判決上訴，非以其違背法令為理由，不得為之，且須於判
決送達後20日內向本院提出上訴狀。
中　　華　　民　　國　　110 　年　　10　　月　　4 　　日
                              書記官  林盈伸